【裁判字號】    91,訴,4036
【裁判日期】    920124
【裁判案由】    清償債務
【裁判全文】
臺灣臺中地方法院民事判決  九十一年度訴字第四○三六號
    原      告    台灣銀行
    法定代理人    甲○○
    訴訟代理人    己○○
    複  代理人    乙○○
    被      告    丙○○
                  丁○○
                  戊○○
右當事人間請求清償債務事件，本院判決如左：
    主      文
被告應連帶給付原告新臺幣陸拾萬肆仟壹佰貳拾柒元及如附表所示之利息及違約金。
訴訟費用由被告連帶負擔。
    事      實
一、原告方面：
  (一)聲明：如主文所示。
  (二)陳述：
    1.爰被告等之被繼承人尤春貴於民國七十九年一月十九日及八十五年八月六日分
      別向原告借款新臺幣（下同）一百六十六萬元及七十萬元，約定償還期限分別
      為九十四年一月十九日及九十二年八月六日，利息分別以年息百分之十‧五及
      百分之九‧一七五計算，並均隨原告銀行之基本放款利率調整之，二筆借款均
      約定於借用後第一年為寬限期按月繳息，第二年起依上開利率每月平均攤還本
      息，倘有任何一期未依約繳納本息，所有債務均視為到期，除仍須依約繳納利
      息外，逾期清償在六個月以內者，按上開利率百分之十，在六個月以上者，按
      上開利率百分之二十計付之違約金。詎債務人尤春貴僅分別繳納上開二筆借款
      之本息至八十七年八月十八日及同年八月五日止，即未再依約繳付任何本息，
      斯時原告銀行之牌告利率分別調降為為百分之九‧０五及百分之九‧一七五，
      經原告聲請鈞院強制執行處拍賣該二筆借款原供擔保之不動產後，尚餘如附表
      所示之本金、利息及違約金等債權未獲清償。
    2.債務人尤春貴於八十七年六月四日業已因病辭世，被告均為尤春貴之第一順位
      法定繼承人，已依法繼承被繼承人尤春貴之全部債權債務，則被告對於本件債
      務，自應負連帶清償責任，爰依消費借貸法律關係及民法第一千一百五十三條
      之規定，為本件之請求。
  (三)證據：
    提出擔保放款借據二紙、本院執行處強制執行金額計算書分配表（八十九年執字
    第二九四四號）乙份、戶籍登記謄本三紙、繼承系統表乙紙、利率變動資料乙紙
    為證。
二、被告丁○○、戊○○方面：
  (一)聲明：原告之訴駁回。
  (二)陳述：
    1.被告丁○○、戊○○為被繼承人尤春貴之子，被繼承人於八十七年六月四日因
      病辭世時，籍設臺中，被告二人於被繼承人死亡後，被告二人本以為有於法定
      期限內向法院辦理拋棄繼承事宜，故認被告二人應無需負擔被繼承人尤春貴之
      前欠債務，並向被告即被繼承人之夫丙○○（亦即被告丁○○、戊○○之父）
      寄出宣告拋棄繼承之郵局存證信函，惟被告二人向鈞院查詢後，發現被告二人
      其實並未依法辦理拋棄繼承或限定繼承等事宜。
    2.被告二人迄接獲本院寄發之本件開庭通知及起訴狀繕本，方得知被繼承人尚有
      本件債務迄未清償完畢，被告二人對原告所提借據之真正沒有意見，但希望原
      告可以在利息及違約金的部分減少請求。
  (三)證據：
    存證信函影本及其回執各乙紙（被告丁○○於八十七年七月二十四日寄發被告黃
    信旺）。
三、被告丙○○：
    被告丙○○未於言詞辯論期日到場，亦未提出書狀作何聲明或陳述。
四、本院依職權函詢本院家事法庭自八十七年六月四日起有無受理被告丁○○、戊○○對被繼承人尤春貴聲請拋棄繼承或限定繼承之案件。
    理      由
一、程序方面：
    本件被告丙○○未於言詞辯論期日到場，核無民事訴訟法第三百八十六條各款所
    列情形，爰依原告聲請，由其一造辯論而為判決。
二、得心證之理由：
  (一)經查，債務人尤春貴於七十九年一月十九日及八十五年八月六日分別向原告借款
    一百六十六萬元及七十萬元，約定償還期限分別為九十四年一月十九日及九十二
    年八月六日，倘有任何一期未依約攤還繳付本息，所有債務均視為到期，除仍須
    依約繳納利息外，尚須給付逾期清償在六個月以內者，按上開利率百分之十，在
    六個月以上者，按上開利率百分之二十計付之違約金，債務人尤春貴僅分別繳納
    上開二筆借款之本息至八十七年八月十八日及同年八月五日止，即未再依約繳付
    任何本息，斯時原告銀行之牌告利率分別為百分之九‧０五及百分之九‧一七五
    ，經原告聲請本院八十九年執字第二九四四號強制執行拍賣該二筆借款原供擔保
    之不動產後，尚餘如附表所示之本金、利息及違約金等債權未獲清償。又債務人
    尤春貴業於八十七年六月四日因病辭世，被告丙○○為被繼承人尤春貴之夫，被
    告丁○○、戊○○為被繼承人之子，均為被繼承人尤春貴之第一順位法定繼承人
    ，且被告三人迄今均未向本院對被繼承人尤春貴之遺產為拋棄繼承或限定繼承之
    聲請等情，為被告丁○○、戊○○所不爭執，且有原告所提擔保放款借據二紙、
    強制執行金額計算書分配表乙份、戶籍登記謄本三紙、繼承系統表乙紙、利率變
    動資料乙紙等附卷可稽，並有本院家事法庭案件查詢簡覆表二紙在卷足參；另被
    告丙○○經合法通知，既不於最後言詞辯論期日到庭爭執，復未提出書狀以供本
    院斟酌，故原告之前開主張，均應屬實在。
  (二)按繼承人自繼承開始時，除本法另有規定外，承受被繼承人財產上之一切權利、
    義務；繼承人對於被繼承人之債務，負連帶責任。繼承人相互間對於被繼承人之
    債務，除另有約定外，按其應繼分比例負擔之，民法第一千一百四十八條前段、
    第一千一百五十三條分別定有明文。被告三人既為被繼承人尤春貴之第一順位法
    定繼承人，且並未依法於法定期間內向被繼承人死亡時戶籍所在地之法院即本院
    聲請辦理拋棄繼承或限定繼承等事宜，則被繼承人尤春貴前欠原告之本件債務，
    自應由被告三人繼承，並負連帶清償之責任。
  (三)綜上所述，原告基於消費借貸法律關係及民法第一千一百五十三條第一項，為本
    件之請求，於法有據，應予准許。
三、據上論結：原告之訴為有理由，依民事訴訟法第三百八十五條第一項前段、第八
    十五條第二項，判決如主文。
中      華      民      國    九十二    年      一      月    二十四    日
                                臺灣臺中地方法院民事第三庭
~B審判長法  官  張瑞蘭
~B      法  官  王金洲
~B      法  官  廖慧如
右為正本係照原本作成
如對本判決上訴，須於判決送達後廿日內向本院提出上訴狀
中      華      民      國    九十二    年      一      月    二十四    日
~B法院書記官
~F0
~T40
附表：
┌──┬─────┬────┬──────────┬─────────────────┐
│編號│ 本金金額 │週年利率│    利 息 計 算     │        違 約 金 計 算            │
│    │（新臺幣）│        │    起 迄 日 期     │        起  迄  日  期            │
├──┼─────┼────┼──────────┼─────────────────┤
│    │參拾柒萬柒│百分之九│自八十九年九月五日起│自八十九年九月五日起至清償日止按上│
│ 一 │仟肆佰玖拾│‧０五  │至清償日止按上開利率│開利率百分之二十計算。            │
│    │元        │        │計算。              │                                  │
├──┼─────┼────┼──────────┼─────────────────┤
│    │貳拾貳萬陸│百分九‧│自八十九年九月五日起│自八十九年九月五日起至清償日止按上│
│ 二 │仟陸佰參拾│一七五  │至清償日止按上開利率│開利率百分之二十計算。            │
│    │柒元      │        │計算。              │                                  │
├──┴─────┴────┴──────────┴─────────────────┤
│本金合計：新臺幣陸拾萬肆仟壹佰貳拾柒元                                              │
└──────────────────────────────────────────┘


司法院資訊處製作；財團法人民間司法改革基金會備份。
